臺灣苗栗地方法院刑事判決　　　　　　　 99年度訴字第861號
公　訴　人　臺灣苗栗地方法院檢察署檢察官
被　　　告　高誌宏
　　　　　　莊明華
　　　　　　古家洲
上列被告因妨害自由等案件，經檢察官提起公訴（99年度偵字第
3991號），因被告於準備程序中就被訴事實為有罪之陳述，經本
院依簡式審判程序，判決如下：
    主  文
高誌宏共同犯剝奪他人行動自由罪，處有期徒刑陸月，如易科罰
金，以新臺幣壹仟元折算壹日。又共同犯強制未遂罪，處有期徒
刑肆月，如易科罰金，以新臺幣壹仟元折算壹日。應執行有期徒
刑柒月，如易科罰金，以新臺幣壹仟元折算壹日。
莊明華犯恐嚇危害安全罪，共肆罪，各處拘役參拾日，如易科罰
金，均以新臺幣壹仟元折算壹日。又共同犯剝奪他人行動自由罪
，處有期徒刑肆月，如易科罰金，以新臺幣壹仟元折算壹日。又
共同犯強制未遂罪，處有期徒刑貳月，如易科罰金，以新臺幣壹
仟元折算壹日。所處拘役部分，應執行拘役陸拾日，如易科罰金
，以新臺幣壹仟元折算壹日。所處有期徒刑部分，應執行有期徒
刑伍月，如易科罰金，以新臺幣壹仟元折算壹日。
古家洲共同犯剝奪他人行動自由罪，處有期徒刑肆月，如易科罰
金，以新臺幣壹仟元折算壹日。又共同犯強制未遂罪，處有期徒
刑貳月，如易科罰金，以新臺幣壹仟元折算壹日。應執行有期徒
刑伍月，如易科罰金，以新臺幣壹仟元折算壹日。
    犯罪事實及理由
一、犯罪事實：
    高誌宏於民國99年1 月8 日接受李聲勇委託，向鍾燕芳催討
    金額新臺幣22萬元之債務，雙方約明應採取合法方式為之，
    不得涉及暴力脅迫等非常手段，至催討所得之款項，則由高
    誌宏取得其中半數以為報酬。詎高誌宏為求順利賺取報酬，
    乃以前開約定之報酬再行均分為誘，召集莊明華、古家洲共
    同參與向鍾燕芳非法討債之行動，先由莊明華單獨基於恐嚇
    之犯意，自99年2 月間至同年6 月17日之期間，先後3 次以
    電話向鍾燕芳恫稱：「如果不還錢，就要你死」或「要把你
    埋起來」等語，致鍾燕芳心生畏懼而危害其安全。另於同年
    6 月17日16時許，莊明華前往鍾燕芳苗栗市○○路134 號豪
    江便當店之工作地點找尋鍾燕芳，並以談事情方便為由，邀
    其搭上車牌LX-8739 號之自用小客車，前往苗栗市○○道○
    ○道口往後龍方向路口即福星山公園旁。於車行途中，莊明
    華再單獨基於恐嚇之犯意，對鍾燕芳恫稱：「我那個錢一定
    要收到…錢沒拿給我，我就給你死…你在山上那邊工作我都
    找得到你」等語，致鍾燕芳心生畏懼而危害其安全，莊明華
    同時以電話聯絡高誌宏，表示其已找到鍾燕芳，請高誌宏前
    去福星山公園旁會合。嗣莊明華於同日17時18分許將鍾燕芳
    載抵福星山公園旁，不久後高誌宏亦協同古家洲到達現場，
    3 人即共同基於剝奪他人行動自由之犯意，將鍾燕芳強押上
    車牌1002-TX 號自用小客車，先經過李聲勇苗栗縣銅鑼鄉九
    湖村132-32號之住處，向李聲勇拿取本票，再於同日18時許
    ，前往鍾燕芳苗栗縣銅鑼村19鄰中正路1-30號之住處。高誌
    宏、莊明華、古家洲此時另基於強制之犯意，使鍾燕芳下車
    與其母鍾吳秀妹見面，並大聲吆喝，脅迫無還債義務之鍾吳
    秀妹應於月底前幫鍾燕芳還債，因鍾吳秀妹口頭上答應將於
    月底幫鍾燕芳還債，高誌宏等3 人便將鍾燕芳載往苗栗市大
    同停車場放人而不遂，惟高齡72歲之鍾吳秀妹即因此數日無
    法安眠。案經鍾燕芳訴由苗栗縣警察局苗栗分局報告臺灣苗
    栗地方法院檢察署檢察官偵查起訴。
二、證據名稱：
  (一)被告高誌宏、莊明華、古家洲於警詢、偵查中之供述及審理
    中之自白。
  (二)被害人鍾燕芳、鍾吳秀妹於警詢及偵查中之證述。
  (三)證人李聲勇於警詢及審理中之證述。
  (四)苗栗縣警察局苗栗分局南苗派出所偵辦刑案偵（清）查訪報
    告表1 份。
  (五)催收委託書暨本票影本各1 份。
  (六)監視器翻拍之相片3 張。
  (七)車輛詳細資料報表2 份。
三、論罪科刑：
  (一)核被告高誌宏所為，係犯刑法第302 條第1 項之剝奪他人行
    動自由罪、第304 條第2 項、第1 項之強制未遂罪。其所為
    上揭犯行，犯意各別，行為互異，應予分論併罰。又其與莊
    明華、古家洲間就上揭犯行，具有犯意聯絡及行為分擔，應
    論以共同正犯。
  (二)核被告莊明華所為，係犯刑法第305 條恐嚇危害安全罪、第
    302 條第1 項之剝奪他人行動自由罪、第304 條第2 項、第
    1 項之強制未遂罪。其先後4 次之恐嚇犯行與剝奪他人行動
    自由、強制未遂犯行，均犯意各別，行為互異，應予分論併
    罰。又其與高誌宏、古家洲間就剝奪他人行動自由及強制未
    遂犯行，具有犯意聯絡及行為分擔，應論以共同正犯。
  (三)核被告古家洲所為，係犯刑法第302 條第1 項之剝奪他人行
    動自由罪、第304 條第2 項、第1 項之強制未遂罪。其所為
    上揭犯行，犯意各別，行為互異，應予分論併罰。又其與高
    誌宏、莊明華間就上揭犯行，具有犯意聯絡及行為分擔，應
    論以共同正犯。
  (四)爰審酌被告高誌宏、莊明華、古家洲受託向債務人收取債務
    ，不思以理性和平之方式為之，為求順利賺取報酬，竟共同
    向債務人及其家屬進行暴力討債活動，造成被害人之身心嚴
    重受創，更危害社會治安甚鉅，其中被告高誌宏尤為召集他
    人共同暴力討債之主謀，誠不足取。惟念及被告3 人皆無前
    科紀錄，有臺灣高等法院被告前案紀錄表在卷可稽，且其等
    犯後均坦承犯行，節省不必要之調查資源，另已與被害人達
    成和解，賠償被害人之損害（本院卷第36至38頁），被害人
    並表示願意原諒被告3 人，且給予自新機會（本院卷第26頁
    背面、第35頁）等一切情狀，及參考檢察官之求刑，分別量
    處如主文所示之刑並定應執行刑，併諭知易科罰金之折算標
    準，以符罪刑相當原則。
四、應適用之法條：
  (一)刑事訴訟法第273 條之1 第1 項、第299 條第1 項前段、第
    310 條之2 、第454 條第1 項。
  (二)刑法第28條、第302 條第1 項、第304 條第2 項、第1 項、
    第305 條、第41條第1 項前段、第8 項、第51條第5 款、第
    6 款、第10款前段。
  (三)刑法施行法第1 條之1 。
五、本判決係依刑事訴訟法第310 條之2 、第454 條第1 項製作
    ，依法僅記載當事人欄、主文、犯罪事實、證據名稱以及應
    適用之法條，又論罪科刑因有說明之必要，故併予敘明。如
    不服本判決，應於判決送達之日起10日內，向本院提起上訴
    （須附繕本）。
本案經檢察官黃俊鳴到庭執行職務。
中    華    民    國   100    年     1    月     3    日
                  刑事第二庭    法  官  魏宏安
以上正本證明與原本無異。
如不服本判決應於收受判決後10日內向本院提出上訴書狀，並應
應敘述具體理由。其未敘述上訴理由者，應於上訴期間屆滿後20
日內向本院補提理由書( 均須按他造當事人之人數附繕本) 「切
勿逕送上級法院」。告訴人或被害人如對本判決不服者，應具備
理由請求檢察官上訴，其上訴期間之計算係以檢察官收受判決正
本之日期為準。
                                書記官  張玉楓
中    華    民    國   100    年    1     月    3     日
附錄本案論罪之法條全文：
中華民國刑法第302條第1項
私行拘禁或以其他非法方法，剝奪人之行動自由者，處5 年以下
有期徒刑、拘役或3 百元以下罰金。
中華民國刑法第304條
以強暴、脅迫使人行無義務之事或妨害人行使權利者，處3 年以
下有期徒刑、拘役或3 百元以下罰金。
前項之未遂犯罰之。
中華民國刑法第305條
以加害生命、身體、自由、名譽、財產之事，恐嚇他人致生危害
於安全者，處2 年以下有期徒刑、拘役或3 百元以下罰金。